【裁判字號】    98,上訴,2390
【裁判日期】    980930
【裁判案由】    違反藥事法等
【裁判全文】
臺灣高等法院刑事判決                98年度上訴字第2390號
上  訴  人  臺灣士林地方法院檢察署檢察官
被      告  甲○○
指定辯護人  本院公設辯護人  李廣澤
上列上訴人因被告違反藥事法等案件，不服臺灣士林地方法院97
年度訴字第286號，中華民國98年4月30日第一審判決（起訴案號
：臺灣士林地方法院檢察署96年度偵字第15102號），提起上訴
，本院判決如下：
    主  文
上訴駁回。
    理  由
一、公訴意旨略以：被告甲○○明知安非他命係毒品危害防制條
    例第2 條第2 項第2 款所規定之第二級毒品，不得轉讓、販
    賣，(一)、竟基於營利之犯意，於附表所示時間、地點，以附
    表所載價格，多次販賣第二級毒品安非他命予乙○○、丙○○、丁○○等人施用（附表編號(三)之１，被告被訴於民國96
    年7 月3 日前某日販賣毒品予丁○○之次數，起訴書原記載
    「2 或3 次」，業經蒞庭檢察官於審理中更正為「2 次」）
    ；(二)、甲○○與乙○○共同基於轉讓第二級毒品安非他命之
    犯意聯絡（乙○○無償提供安非他命予丁○○施用部分，業
    經本院96年度訴字第842 號判處有期徒刑6 月確定），於96
    年7 月3 日前某日晚上，在臺北縣淡水鎮○○路182 巷17號
    4 樓乙○○住處，乙○○於徵得甲○○同意後，取出安非他
    命約0.1 公克無償提供予丁○○施用。嗣為警於96年7 月3
    日凌晨0 時30分許，在乙○○位於臺北縣淡水鎮○○路之住
    處查獲丁○○，並當場扣得安非他命1 包淨重0.06公克（丁○○施用毒品部分，業經臺灣士林地方法院檢察署以96年度
    毒偵字第1422號提起公訴後，經本院96年度易字第1576號判
    處有期徒刑5 月確定），及於96年9 月27日18時許，警員持
    搜索票至乙○○上址住處搜索，經乙○○供出施用毒品來源
    ，查悉上情，因認被告甲○○涉犯毒品危害防制條例第4 條
    第2 項之販賣第二級毒品罪嫌，及藥事法第83條第1 項之轉
    讓禁藥、毒品危害防制條例第8 條第2 項之轉讓第二級毒品
    罪嫌。
二、按犯罪事實應依證據認定之，無證據不得認定犯罪事實；又
    不能證明被告犯罪者，法院應諭知無罪之判決，刑事訴訟法
    第154 條第2 項、第301 條第1 項分別定有明文。次按認定
    不利於被告之事實，須依積極證據，茍積極證據不足為不利
    於被告事實之認定時，即應為有利於被告之認定，更不必任
    何有利之證據；而刑事訴訟法上所謂認定犯罪事實之積極證
    據，係指適合於被告犯罪事實認定之積極證據而言，雖不以
    直接證據為限，間接證據亦包括在內，然而無論直接或間接
    證據，其為訴訟上之證明，須於通常一般之人均不致有所懷
    疑，而得確信其為真實之程度者，始得據為有罪之認定，倘
    其證明尚未達到此一程度，而有合理之懷疑存在而無從使事
    實審法院得有罪之確信時，即應由法院為諭知被告無罪之判
    決（最高法院40年臺上字第86號、30年上字第816 號、29年
    上字第3105號、76年臺上字第4986號判例意旨參照）。另按
    施用毒品者，其所稱向某人購買之供述，須補強證據以擔保
    其供述之真實性，良以施用毒品者其供述之憑信性本不及於
    一般人，況施用毒品者其供出來源，因而破獲者，法律復規
    定得減輕其刑，其有為偵查機關誘導、或為邀輕典而為不實
    之陳述之可能，其供述之真實性自有合理之懷疑，是施用毒
    品者關於其向某人購買毒品之供述，必須補強證據佐證，以
    擔保其供述之真實性，俾貫徹刑事訴訟無罪推定及嚴格證明
    之基本原則，而茲所謂補強證據，指其他有關證明施用毒品
    者之關於毒品交易之供述真實性之相關證據而言，必須與施
    用毒品者關於毒品交易之供述，具有相當程度之關連性，而
    足使一般人對施用毒品者關於毒品交易之供述，並無合理之
    懷疑存在，而得確信其為真實，始足當之（最高法院94年度
    臺上字第2033號裁判意旨參照）。
三、被訴販賣第二級毒品（即附表編號(一)、(二)、(三)）部分：
(一)、本件公訴人認被告涉犯販賣第二級毒品罪嫌，無非係以證人
    乙○○、丙○○、丁○○之證述，及臺灣士林地方法院檢察
    署96年度毒偵字第1421號不起訴處分書、臺灣士林地方法院
    檢察署96年度毒偵字第1420號起訴書及原審法院96年度易字
    第15 80號判決書、臺灣士林地方法院檢察署96年度毒偵字
    第1422號起訴書及原審96年度易字第1576號判決書、全國刑
    案查註紀錄表等，為其主要論據。
(二)、訊據被告堅決否認有公訴意旨所指之販賣第二級毒品安非他
    命予乙○○、丙○○、丁○○之犯行，辯稱：伊沒有賣安非
    他命給乙○○、丙○○、丁○○，乙○○和伊比較熟，丙○○、丁○○和乙○○比較熟，伊不知道他們為什麼要這樣害
    伊，一下說購買，一下說合資，一下說不知道乙○○跟誰買
    ，一下又說是跟伊交易；伊只有幫乙○○調過幾次東西而已
    ，96年7 月3 日凌晨被警察查獲那次是乙○○召集合資，伊
    只知道伊和乙○○有合資，伊不知道乙○○還有找誰，也不
    知道乙○○是和誰買的，乙○○於7 月2 日晚上將毒品拿回
    來後，還沒分之前大家就在那裡施用，警察就來了，伊身上
    查獲的安非他命是伊之前用剩的，不是當天合資的，伊不知
    道丁○○身上也有1 包安非他命等語。
(三)、證據能力：
１、按被告以外之人於審判外之言詞或書面陳述，除有刑事訴訟
    法第159 條之1 至第159 條之4 所規定之情形外，不得作為
    證據，刑事訴訟法第159 條第1 項定有明文；又被告以外之
    人於檢察事務官、司法警察官或司法警察調查中所為之陳述
    ，與審判中不符時，其先前之陳述具有較可信之特別情況，
    且為證明犯罪事實存否所必要者，得為證據，另為刑事訴訟
    法第159 條之2 所明定。
２、本件公訴人所舉作為被告犯罪事實證據之證人乙○○於本案
    警詢中之證述（見本案96年度偵字第15102 號偵查卷第14至
    18頁附乙○○96年9 月27日警詢筆錄），及證人丙○○於本
    案警詢中之證述（見本案96年度偵字第15102 號偵查卷第19
    至21頁附丙○○96年10月19日警詢筆錄），均係被告以外之
    人於審判外之陳述，並經辯護人於審理中爭執其證據能力，
    原則上並無證據能力；
３、經查：
    (1)證人乙○○於本案警詢中證稱：96年3、4月中旬，伊打
      0000000000號行動電話給被告，向他表明要購買1公克安
      非他命，他就送到伊住處與伊交易，另外還有1次是96年4
      月中旬，伊亦是打行動電話給他，並至其住處購買1公克
      安非他命，價格是新台幣（下同）2千500元，最後1次於
      96年6 月中旬，亦是買1公克安非他命，價格是2千500元
      ；丁○○有看見2、3次伊向被告購買安非他命，地點均在
      伊家，另丙○○有看過6、7次，地點有伊住處及被告住處
      云云（見本案96年度偵字第15102號偵查卷第14至18頁附
      乙○○96年9月27日警詢筆錄），與乙○○於審理中證稱
      ：96年3、4月間某日那次，伊是拜託被告向他朋友買的，
      伊不認識被告的朋友，這一次被告好像也有出錢合買；伊
      不記得有96年4月間那次；96年5、6月間某日也是拜託被
      告向他朋友買的云云（見本院98年2月12日審理筆錄）不
      符；惟查，上開警詢筆錄製作時間，距離證人指述被告販
      賣毒品時間已有相當之時間差距，況該警詢筆錄與證人乙○○自己於本案偵查中陳稱：伊於96年9月27日警詢中稱
      安非他命是向被告購買的，那時伊是「麻煩他幫伊買」，
      今年3、4月左右大概有2、3次，伊在伊家打電話給他，有
      時伊會去他家拿錢給他，每次都是「請他調」1克，伊有
      時給他2千500元，有時給他3千元，給3千元比較多云云（
      見本案96年度偵字第15102號偵查卷第42 至43頁附乙○○
      96年12月13日偵訊筆錄），及證人丙○○於本案警詢中陳
      稱：伊只看過被告與乙○○交易過「1次」，是於「96年7
      月1日23時」在乙○○住處，由乙○○以3千元向被告購買
      安非他命1公克云云（見本案96年度偵字第15102 號偵查
      卷第19至20頁附丙○○96年10月19日警詢筆錄），及證人
      丁○○於本案偵查中陳稱：伊「沒有親眼看到」乙○○向
      被告買安非他命之情形云云（見本案96年度偵字第15102
      號偵查卷第45頁附丁○○96年12月13日偵訊筆錄），均明
      顯矛盾，證人乙○○於本案警詢中之證述顯無較可信之特
      別情況，與刑事訴訟法第159條之2之例外規定不合。
    (2)證人丙○○於本案警詢中證稱：伊只看過被告與乙○○交
      易過1次，是於96年7月1日23時在乙○○住處，由乙○○
      以3千元向被告購買安非他命1公克云云（見本案96年度偵
      字第15102號偵查卷第19至20頁附丙○○96年10月19日警
      詢筆錄），與證人丙○○於本案審理中證稱：伊只與乙○○合資買過1次毒品，這次被告也有參與，是96年7 月1日
      晚上11時許在乙○○家，伊不知道乙○○去向誰買，也不
      清楚被告出多少錢云云（見原審98年2月12日審理筆錄）
      不符；惟查，上開警詢筆錄製作時間，距離證人指述被告
      販賣毒品時間已有相當之時間差距，況該警詢筆錄與證人
      丙○○自己於本案偵查中陳稱：96年7月3日被警察查獲毒
      品，是「伊與乙○○及被告集資」云云（見本案96年度偵
      字第15102號偵查卷第57至58頁附丙○○96年12月21日偵
      訊筆錄），及證人乙○○前述於本案警詢中陳稱購買毒品
      之時間係「96年3、4月中旬，4月中旬，6月中旬」云云（
      見本案96年度偵字第15102號偵查卷第14至18頁附乙○○
      96年9月27日警詢筆錄），均明顯矛盾，證人丙○○於本
      案警詢中之證述顯無較可信之特別情況，亦與刑事訴訟法
      第159條之2之例外規定不合。
    (3)況查96年7月3日首次被查獲時證人丙○○、丁○○及被告
      都說是向乙○○購買，而乙○○與被告係立於對立關係，
      何以96年7月3日乙○○未證稱係向被告購買，而到同年9
      月27日才陳述係向被告購買，如果真的是向被告購買，在
      7月3日就可以表示了為何不說，足見所述顯不可信，從而
      公訴人聲請調查與勘驗證人乙○○之96年9月27日警詢錄
      音紀錄，以證明具有特別可信性等情，核無必要。
４、綜上，證人乙○○、丙○○於本案警詢中之證述，均無證據
    能力，合先敘明。
(四)、附表編號(一)部分（即編號(一)之１，被告被訴於96年3 、4 月
    間某日，在臺北縣淡水鎮○○路乙○○住處販賣毒品予乙○○1 次；及附表編號(一)之２，被告被訴於96年4 月間某日，
    在臺北縣淡水鎮○○路被告住處販賣毒品予乙○○1 次）：
１、臺北縣政府警察局淡水分局於96年7 月3 日凌晨0 時30分許
    ，至臺北縣淡水鎮○○路182 巷17號4 樓乙○○住處搜索查
    獲乙○○、甲○○、丙○○、丁○○、戊○○5 人，並在乙○○之床上扣得安非他命1 包（淨重0.30公克）、乙○○之
    衣櫥內扣得安非他命3 包（淨重2.56公克）及吸食器2 組，
    在甲○○之身上扣得安非他命1 包（淨重0.08公克），在丁○○之背包內扣得安非他命1 包（淨重0.06公克）等物，又
    經警採集上開5 人尿液送驗後，均因呈毒品安非他命類藥物
    陽性反應，經檢察官聲請送觀察勒戒後為不起訴處分，或經
    原審判決施用第二級毒品罪確定；又臺北縣政府警察局淡水
    分局於96年9月27日18時許，至臺北縣淡水鎮○○路182巷17
    號4樓乙○○住處搜索查獲乙○○，經警採集其尿液送驗後
    ，因呈毒品安非他命類藥物陽性反應，經原審判決施用第二
    級毒品罪確定等各情，有原審依辯護人聲請調取之臺灣士林
    地方法院檢察署96年度毒偵字第1420、1422號全卷，及卷附
    臺灣士林地方法院檢察署96年度毒偵字第1421號不起訴處分
    書（丙○○施用毒品部分）、臺灣士林地方法院檢察署96年
    度毒偵字第1420號起訴書及原審96年度易字第1580號判決書
    （乙○○於96年7月間施用毒品部分）、臺灣士林地方法院
    檢察署96年度毒偵字第1422號起訴書及原審96年度易字第
    1576號判決書（丁○○施用毒品部分）、全國刑案查註紀錄
    表等件可稽。
２、公訴人所舉之證人乙○○雖於本案96年9 月27日警詢中證稱
    於附表編號(一)之１、２所示時地，各向被告甲○○購買第二
    級毒品安非他命1 次云云，惟該警詢筆錄並無證據能力，已
    如前述。又證人乙○○於本案偵查中證稱：伊於96年9 月27
    日警詢中稱安非他命是向被告購買的，那時伊是麻煩他幫伊
    買；最後1 次是96年5 月中，伊請被告幫伊調貨；今年3 、
    4 月左右大概有2 、3 次，伊在伊家打電話給他，有時伊會
    去他家拿錢給他，每次都是請他調1克，伊有時給他2千500
    元，有時給他3千元，給3千元比較多；總之是3、4 月到5月
    中，第1次是3月中，第2次是4月中，最後1次是5、6月中，
    第1次買是今年3、4月伊打電話給被告，被告送到伊家交易1
    公克，第2次是今年4月間伊打電話給被告，到他住處購買安
    非他命1克，價格是2千500元，最後1次今年是5、6月中，也
    是買安非他命1公克，價格是2千500元，被告拿來伊家樓下
    ，伊下去拿；伊都是拿現金給被告，伊不曉得被告買入1公
    克安非他命多少錢，他在伊面前表現出他沒有任何好處，沒
    有從中賺取差價；96年7月被警查獲毒品那次是伊跟廖集資
    ，由被告出面向他朋友購買，那個賣毒品的人是被告的朋友
    云云（見本案96年度偵字第15102號偵查卷第42至44頁附乙○○96年12月13日偵訊筆錄、第63至64頁附乙○○96年12月
    25日偵訊筆錄），綜觀證人偵訊筆錄之全文真意，乃指被告
    於96年3、4月間代其調貨，而非直接向被告購買毒品綦詳；
    再證人乙○○於本案審理中證稱：96年3、4月間某日那次（
    即附表編號(一)之１）是伊拜託被告向他朋友買的，伊不認識
    被告的朋友，這一次被告好像也有出錢合買，96年4月間某
    日那次（即附表編號(一)之２）伊不記得；96年5、6月間某日
    那次（即附表編號(二)）也是拜託被告向他朋友買的，伊不認
    識被告的朋友，這次被告好像也有出錢合買；伊與被告、丙○○合購過3、4次或4、5次安非他命，次數伊忘記了；96年
    7月3日被警察查獲毒品那次，是伊與被告、丙○○合資，於
    96年7月2日晚上在伊家當面向被告朋友買的，請被告把他的
    朋友約到伊家來，買到4、5包，是藥頭先分好的，伊等打算
    私底下再分一次，被告他朋友在警察到前已經先離開，買完
    後當場就一起施用，還沒有分，丁○○、戊○○沒有出錢，
    丁○○身上被查獲的那包伊不知道他是從那裡來的；伊於96
    年9月27 日警詢中因為很緊張，沒有講得很清楚，事實上是
    伊跟丙○○、被告在一起跟被告朋友買；96年12月偵訊中伊
    稱請被告幫伊調貨，是麻煩被告聯絡他朋友，有時候可能是
    他朋友在樓下，由被告拿給伊云云（見原審98年2月12日審
    理筆錄），是證人乙○○於本案偵查及審理中並未指證被告
    有附表編號(一)之１、２所示於96年3、4月間某日及於96年4
    月間某日販賣安非他命予其之犯行。
３、公訴人所舉之證人丙○○於本案96年10月19日警詢中證稱只
    看過被告與乙○○交易過1 次，是於96年7 月1 日23時在乙○○住處，由乙○○以3 千元向被告購買安非他命1 公克云
    云，惟該警詢筆錄並無證據能力，已如前述，且與公訴人所
    指被告有附表編號(一)之１、２所示於96年3 、4 月間某日及
    於96年4 月間某日販賣安非他命予乙○○之犯行無涉。又證
    人丙○○於本案偵查中證稱：伊沒有看到乙○○向被告買毒
    品，伊跟乙○○是好朋友，伊與被告不熟；96年7 月3 日被
    警察查獲毒品，是伊與乙○○及被告集資，由乙○○出面去
    買安非他命，丁○○沒有跟伊等集資，那次被查獲的毒品是
    乙○○去取回來的，乙○○反咬被告伊嚇一跳云云（見本案
    96年度偵字第15102 號偵查卷第57至58頁附丙○○96年12月
    21日偵訊筆錄），及於本案審理中證稱：伊沒有看過乙○○
    和被告互相給付毒品；伊於警詢中說只看過被告與乙○○交
    易過1 次，是於96年7 月1 日23時在乙○○住處，由乙○○
    以3 千元向被告購買安非他命1 公克云云，是因為當時伊在
    勒戒中，怕勒戒時間會被延長，所以伊有些是亂講；伊於偵
    訊中沒有說到96年7 月1 日合資的人還有被告，可能是伊沒
    有講到；96年7 月1 日晚及7 月2 日晚伊都有到乙○○家中
    ，伊只有與乙○○合資買過1 次毒品，是96年7 月1 日晚上
    11時許在乙○○家，這次被告也有參與，伊不知道乙○○去
    向誰買，也不清楚被告出多少錢，那次合資購買的安非他命
    並沒有分，是放在乙○○那裡一起用，伊只有先吸2 口，伊
    不確定是不是伊的份已經吸完了，所以伊於96年7 月2 日晚
    上再去，想要乙○○請，7 月2 日晚上那次伊沒有出錢合資
    ，他們有沒有購買伊不知道，那天晚上在乙○○家還沒有施
    用就被查到云云（見原審98年2月12日審理筆錄），是證人
    丙○○於本案偵查及審理中並未指證曾見聞被告有附表編號
    (一)之１、２所示於96年3、4月間某日及於96年4月間某日販
    賣安非他命予乙○○之犯行。
４、又證人丁○○於本案偵查中證稱：伊沒有親眼看到乙○○向
    被告買安非他命云云（見本案96年度偵字第15102 號偵查卷
    第45頁附丁○○96年12月13日偵訊筆錄），於本案審理中證
    稱：伊沒有在乙○○家裡看過乙○○向被告買安非他命云云
    （見原審97年12月17日審理筆錄），並未指證見聞被告有附
    表編號(一)之１、２所示犯行。再辯護人聲請傳訊之證人戊○○於本案審理中證稱：96年7月3日凌晨伊與被告及其他人一
    起被警察查獲，伊是於96年7月2日凌晨就到乙○○家中睡覺
    ，伊到乙○○家中時只有伊和乙○○在，直到96年7月3日伊
    起來時其他人都在，伊睡覺起來打電動，後來警察就來了；
    因為伊和乙○○是同事而且是好朋友，所以乙○○免費請伊
    吃安非他命，伊不知道乙○○的毒品從何而來，也沒有看過
    乙○○與被告買過毒品；當天伊有看到其他人也施用安非他
    命，但不知道他們的安非他命從何而來，也沒有聽過乙○○
    或被告稱安非他命是他們合資買的，伊不清楚96年7月3日凌
    晨為警查獲時扣到的安非他命是誰的，伊不知道被告有無在
    賣安非他命云云（見原審98年3月26日審理筆錄），亦未指
    證被告有附表編號(一)之１、２所示犯行。
５、另被告與乙○○於96年7 月3 日凌晨為警查獲時，雖分別扣
    得其等所持有之第二級毒品安非他命等物，且其等經警採尿
    送驗均呈安非他命類藥物陽性反應，經檢察官聲請送觀察勒
    戒後為不起訴處分（被告施用毒品部分，臺灣士林地方法院
    檢察署96年度毒偵字第1424號）、或經原審判決施用第二級
    毒品罪確定（乙○○於96年7月間施用毒品部分，原審96年
    度易字第1580號），又乙○○於96年9月27日晚間為警查獲
    後採尿送驗亦呈安非他命類藥物陽性反應，經原審判決施用
    第二級毒品罪確定（乙○○於96年9月間施用毒品部分，原
    審97年度易字第147號），惟上情僅得認被告與乙○○於96
    年7月3日查獲時分別持有第二級毒品及各有施用第二級毒品
    之事實，尚難以之認定被告有公訴人所指此節販賣犯行。
６、至公訴人質疑被告所辯有關為證人等調貨或合資購買云云，
    與證人等於偵查及審理中所述有所出入乙節。按認定犯罪事
    實應依證據，為刑事訴訟法所明定，本件公訴人所舉證據既
    不足為認定被告有附表編號(一)之１、２所示販賣毒品犯行之
    積極證據，無論被告之抗辯是否屬實，均無法持為認定被告
    犯罪之依據，併為敘明。
７、綜上，公訴人指訴被告如附表編號(一)之１、２所示販賣安非
    他命之犯行，尚屬無法證明。
(五)、附表編號(二)部分（即被告被訴於96年5 、6 月間某日，在臺
    北縣淡水鎮○○路乙○○住處樓下販賣毒品予合資購買之乙○○及丙○○1 次）：
１、公訴人所舉之證人乙○○於本案96年9 月27日警詢中證稱曾
    於96年6 月中旬，向被告買1 公克安非他命，價格是2 千50
    0 元云云，惟如前述該警詢筆錄並無證據能力。又依前述證
    人乙○○於本案偵訊筆錄全文真意及審理中之證述，均未指
    證被告有附表編號(二)所示於96年5 、6 月間某日販賣安非他
    命予其及丙○○之犯行。
２、公訴人所舉之證人丙○○於本案96年10月19日警詢中證稱只
    看過被告與乙○○交易過1 次，是於96年7 月1 日23時在乙○○住處，由乙○○以3 千元向被告購買安非他命1 公克云
    云，惟如前述該警詢筆錄並無證據能力，亦與公訴人所指被
    告有附表編號(二)所示於96年5 、6 月間某日販賣安非他命予
    其及乙○○之犯行無涉。又如前述證人丙○○於本案偵查及
    審理中之證述，均未指證被告有附表編號(二)所示於96年5 、
    6 月間某日販賣安非他命予乙○○及其之犯行。
３、再如前述證人丁○○及辯護人聲請傳訊之證人戊○○於本案
    偵查或審理中之證述，亦未指證被告有附表編號(二)所示販賣
    安非他命予乙○○及丙○○之犯行。
４、另被告與乙○○、丙○○於96年7 月3 日凌晨為警查獲時，
    雖分別扣得被告與乙○○所持有之第二級毒品安非他命等物
    ，且被告、乙○○與丙○○等經警採尿送驗均呈安非他命類
    藥物陽性反應，經檢察官聲請送觀察勒戒後為不起訴處分（
    被告施用毒品部分，臺灣士林地方法院檢察署96年度毒偵字
    第1424號；丙○○施用毒品部分，臺灣士林地方法院檢察署
    96年度毒偵字第1421號）、或經原審判決施用第二級毒品罪
    確定（乙○○於96年7月間施用毒品部分，原審96年度易字
    第1580號），又乙○○於96年9月27日晚間為警查獲後採尿
    送驗亦呈安非他命類藥物陽性反應，經本院判決施用第二級
    毒品罪確定（乙○○於96年9月間施用毒品部分，原院97年
    度易字第147號），惟上情僅得認被告與乙○○於96年7月3
    日查獲時分別持有第二級毒品，及其等與丙○○各有施用第
    二級毒品之事實，尚難以之認定被告有公訴人所指此節販賣
    犯行。
５、綜上，公訴人指訴被告如附表編號(二)所示販賣安非他命之犯
    行，尚屬無法證明。
(六)、附表編號(三)部分（即編號(三)之１，被告被訴於96年7 月3 日
    前某日，在臺北縣淡水鎮○○路乙○○住處販賣毒品予丁○○2 次；及附表編號(三)之２，被告被訴於96年7 月2 日晚上
    某時，在臺北縣淡水鎮○○路乙○○住處販賣毒品予丁○○
    1 次）：
１、公訴人所舉證人丁○○於本案偵查中證稱：伊於96年7 月3
    日凌晨被查獲的安非他命是向被告買的；伊於被查獲前幾天
    在乙○○住處跟被告拿過2 、3 次安非他命，每次伊都給1
    千元，是直接跟被告買，份量為0.1 至0.2 公克云云（見本
    案96年度偵字第15102 號偵查卷第44至45、64、96至97頁附
    丁○○96年12月13日、96年12月25日、97年2 月5 日偵訊筆
    錄）；於本案審理中先證稱：96年7 月3 日為警查獲時在伊
    身上扣到的毒品是伊與乙○○及被告一起出錢買的，好像是
    被告去買的，伊將錢拿給被告之後就先走了，隔了幾個小時
    ，被告叫伊去乙○○家拿，伊過去的時候已經分好了，好像
    是被告分的，伊去時只看到伊的那包，沒有看到乙○○和被
    告的那包，伊不知道被告向誰買安非他命，伊等只有在7 月
    2 日那次合資購買安非他命；嗣又證稱：查獲時伊身上的那
    包安非他命是向大頭買的，大頭就是小胖，大頭不是被告；
    嗣證稱：伊於偵查中說向被告買過2 、3 次，每次都會給他
    1 千元，是伊記錯了，嗣再證稱：伊之前偵訊筆錄是對的，
    伊向被告買過的安非他命都已經施用光了云云（見原審97年
    12 月17日審理筆錄）。證人丁○○前述於偵查中雖證稱96
    年7 月3日凌晨為警查獲時在其身上扣得安非他命1包係向被
    告購買的云云，惟查該證人於96年7月3日查獲當日警詢中陳
    稱：房間內的毒品都是乙○○所有，在伊身上的安非他命也
    是乙○○所有，伊所吸食的安非他命是向乙○○購買，伊用
    伊的行動電話0000000000聯絡乙○○0000000000後，向他購
    買云云（見另案96年度毒偵字第1422號偵查卷第11頁附丁○○96 年7月3日警詢筆錄），於查獲當日偵訊中陳稱：伊身
    上的安非他命是跟大頭買的，乙○○房間的東西是他的，伊
    是直接跟大頭買的，不是跟乙○○買的云云（見另案96年度
    毒偵字第1422號偵查卷第31頁附丁○○96年7月3日偵訊筆錄
    ），於本案審理中同日庭期先後陳稱：扣案毒品是伊與乙○○及被告一起出錢買的、是伊向大頭買的云云（均見原審97
    年12月17日審理筆錄），所述前後不一；又其於偵查中雖證
    稱被查獲前幾天跟被告買過2、3次安非他命云云，惟於本案
    審理同次庭期中忽稱偵查中是記錯了，忽稱偵訊筆錄是對的
    ，並自承向被告買過的安非他命均已施用完畢而無扣案物品
    可憑，本件公訴人所舉證人丁○○之證述明顯矛盾而有重大
    瑕疵，洵難採信，不得以之認定被告有附表編號(三)之１、２
    所示販賣安非他命予丁○○之犯行。
２、再如前述證人乙○○、丙○○及辯護人聲請傳訊之證人戊○○於本案偵查或審理中之證述，均未指證被告有附表編號(三)
    之１及２所示販賣安非他命予丁○○之犯行。
３、另被告與丁○○於96年7 月3 日凌晨為警查獲時，雖分別扣
    得被告與丁○○所持有之第二級毒品安非他命，且其等經警
    採尿送驗均呈安非他命類藥物陽性反應，經檢察官聲請送觀
    察勒戒後為不起訴處分（被告施用毒品部分，臺灣士林地方
    法院檢察署96年度毒偵字第1424號）、或經原審法院判決施
    用第二級毒品罪確定（丁○○施用毒品部分，96年度易字第
    1576號），惟上情僅得認被告與丁○○於96年7月3日查獲時
    分別持有第二級毒品，及各有施用第二級毒品之事實，尚難
    以之認定被告有公訴人所指此節販賣犯行。
４、綜上，公訴人指訴被告如附表編號(三)之１及２所示販賣安非
    他命之犯行，尚屬無法證明。
(七)、揆諸以上各節所述，本件公訴人所舉之證據，不足認被告有
    如附表編號(一)、(二)、(三)所示販賣第二級毒品安非他命予乙○○、丙○○、丁○○之犯行，原審法院因認不能證明被告犯
    罪，為被告無罪之諭知，核無不合。至公訴人以原審依經驗
    法則已可判斷證人乙○○、廖唯茲及丁○○先後所述何者為
    真，且渠等間就被告販買或轉讓毒品之證述，係居於互補之
    地位，原審以本件證明被告犯罪之證據僅有施用毒品者單一
    證述，應屬誤解。按購買或收受毒品者之指證在證據法則上
    係屬人證之一種，與刑事訴訟法明定被告之自白不得作為認
    定事實唯一證據之情形不同，如證人之指證並無矛盾或瑕疵
    ，亦未違背經驗法則與論理法則時，自不應僅因無法查得其
    他直接佐證，即對購買或收受毒品者所為對販賣或提供毒品
    者不利之指證全然捨棄不採，此有最高法院95年度臺上字第
    3028號判決意旨可參，原審就上開各項證據間之互補性未加
    詳究，逕認本件起訴所憑僅各個證人之單一指述，認定事實
    違背經驗法則與論理法則，難認判決妥適等為由提起本件之
    上訴。經查：(1)既然如公訴人所舉之證人丙○○於本案96年
    10月19日警詢中證稱只看過被告與乙○○交易過1次，是於
    96年7月1日23時在乙○○住處，由乙○○以3千元向被告購
    買安非他命1公克云云，惟如前述該警詢筆錄因未具有可信
    特別情況證據能力有問題，更與公訴人所指被告有附表編號
    ２所示於96年5、6月間某日販賣安非他命予其及乙○○之犯
    行無涉。又如前述證人丙○○於本件偵查及審理中之證述，
    均未指證被告有附表編號２所示於96年5、6月間某日販賣安
    非他命予乙○○及其之犯行。是該證人廖某警訊中不利被告
    之供述，根本不具可信之特別情況，也釐不清犯罪之事實，
    當然依法是自始至終不具證據能力，自為明顯。(2)其次公訴
    人另以96年7月3日被告等人為警查獲後，因查獲地點在乙○○住處，除身上遭警方查獲毒品者外，就現場查獲之毒品，
    眾人均一致稱係乙○○所有，有臺灣士林地方法院96年度易
    字第1576號及1586號卷在卷可憑。本件係在96年8 月間證人
    向警方檢舉被告有販賣毒品之情事，警方蒐證後聲請搜索票
    在96年9月16日執行搜索查獲被告持有毒品後，才開始調查
    被告有無販賣、轉讓毒品給證人乙○○、丁○○及廖唯茲之
    犯罪嫌疑，可見證人非為自己利益誣攀被告云云。惟被告在
    該次警語中指證向證人乙○○購買過3次安非他命，再則證
    人丁○○亦證稱在96年6月底和之前向陳某買過2次安非他命
    ，第三證人丙○○也指出向陳某於96年7月1日晚上23時許向
    陳某買過1次安非他命。但上述三人在檢察官偵查中，全部
    否認有向陳某購買安非他命吸用，結果公訴人採信渠等此一
    供述僅起訴陳某吸用安非他命罪責。然而令人不明白的是同
    一檢察官在證人陳某涉嫌多次販賣毒品部分，深信曾、汪、
    廖三人所謂講錯、託買、合買、墊錢等等不同於警訊之說詞
    而不疑，獨獨同樣有別於警訊不利於被告之偵查、原審審理
    中之相類似之說法，卻是迴護被告之言，完全不可採信，其
    標準未見一致（以上見影印偵字1420號卷第12頁、第38 頁
    、第40頁、第41頁、第42頁、60頁）。(3)又公訴人主張被告
    販賣毒品安非他命予陳、汪、廖三位證人之時間，全部在96
    年7月3日之前，如果說汪、廖二位證人不方便在96年7月3日
    10時許為警方逮捕後之警訊中，同時指控在場二位友人、吸
    毒同好，前此販賣毒品安非他命給渠吸用之事實，還可讓人
    瞭解。但被上開三人指控多次販賣之證人陳某，又為何不將
    其先前向被告買毒品與其所知悉汪、廖二人新近向被告買毒
    施用之事實一併托出，除了可將被告一軍外，也還給自己一
    個清白? 就此公訴人從未有何隻字片語提及，顯與刑事訴訟
    法第2條之規定不符！另證人汪某在原審作證中一再指出：
    「我是當警察的臥底，我是為了讓我朋友去抓毒蟲，我本來
    也不想施用，我只有在96年7月3日一次施用過一次」、「該
    安非他命是從我包包拿出來，是朋友給我的，叫我幫忙他問
    有沒有人需要」（以上見影印易字1576號卷，第13頁、17頁
    ）。可見其為了幫助警方辦案，所為之供述會因為不同之考
    量而與事實有所出入，應可理解。類似之情況也發生在證人
    丙○○在檢察官偵查中之供述: 「乙○○反咬被告甲○○，
    我嚇了一跳，我跟陳某是很好的朋友，我那天在看守所，警
    察硬扣帽子，我在勒戒會怕」、「實際上我沒有看到陳某向
    被告甲○○買毒品，我跟被告不熟，我與乙○○是好朋友」
    （以上見偵字15102號卷第58頁）。緣證人等在勒戒中自由
    受限，對於借提之警方問話有不敢頂撞之顧慮，因此不能獨
    斷的以渠等在警訊中之供述，當然比檢察官在偵查中更自在
    更能盡情陳述，而與法律就證人在警訊、檢察官偵查中證詞
    證據能力做不同之評價相逕庭。末查本案公訴人起訴被告
    涉嫌販賣安非他命給證人乙○○、丙○○、丁○○等，其均
    在96年7月3日之前，然查警斁於96年7月3日首次查獲證人丙○○、丁○○及被告都說是向乙○○購買，乙○○與被告立
    於對立關係，其到9月27日始陳述係向被告購買，如果真的
    是向被告購買，在7月3日就可以表示了為何不說，足見所述
    顯不可信。從而公訴人上訴顯無理由，應予駁回。
四、被訴轉讓禁藥或第二級毒品部分（即被告被訴於96年7 月3
    日前某日晚上，在臺北縣淡水鎮○○路乙○○住處，與乙○○共同無償提供安非他命予丁○○施用）：
(一)、本件公訴人認被告涉犯轉讓第二級毒品罪嫌，無非係以證人
    丁○○、乙○○之證述，及臺灣士林地方法院檢察署96年度
    毒偵字第1422號起訴書及原審96年度易字第1576號判決書、
    全國刑案查註紀錄表等，為其主要論據。訊據被告堅決否認
    有公訴意旨所指之轉讓安非他命予丁○○之犯行，辯稱：伊
    並未無償轉讓安非他命給丁○○等語。
(二)、經查：
１、臺北縣政府警察局淡水分局於96年7 月3 日凌晨0 時30分許
    ，至臺北縣淡水鎮○○路182 巷17號4 樓乙○○住處搜索查
    獲乙○○、甲○○、丙○○、丁○○、戊○○5 人，並在乙○○之床上扣得安非他命1 包（淨重0.30公克）、乙○○之
    衣櫥內扣得安非他命3 包（淨重2.56公克）及吸食器2 組，
    在甲○○之身上扣得安非他命1 包（淨重0.08公克），在丁○○之背包內扣得安非他命1 包（淨重0.06公克）等物，又
    經警採集上開5 人尿液送驗後，均因呈毒品安非他命類藥物
    陽性反應，經檢察官聲請送觀察勒戒後為不起訴處分，或經
    本院判決施用第二級毒品罪確定等情，業如前述。又乙○○
    因該次為警查獲，經臺灣士林地方法院檢察署檢察官向原審
    提起公訴後，認定乙○○於96年7月1日某時，無償轉讓禁藥
    安非他命約0.1公克予丁○○，而判決乙○○轉讓禁藥罪確
    定等情，有原審96年度訴字第842號判決書、全國刑案查註
    紀錄表附卷可稽。
２、公訴人所舉證人丁○○雖於本案偵查中證稱：伊去乙○○家
    的時候被告都現場請伊，時間都是晚上，96年7 、8 月時，
    量都是1 泡大概0.1 公克，被告請伊2 、3 次或3 、4 次；
    被告免費提供伊施用安非他命的時候，就是查獲前伊向他購
    買2 、3 次安非他命的時候；伊每次跟被告買的時候，他就
    當場請伊吃1 泡，是乙○○問被告要不要請伊吸食，被告說
    好，乙○○才提供的云云（見本案96年度偵字第1510 2號偵
    查卷第44至45、64、96至97頁附丁○○96年12月13日、96年
    12月25日、97年2 月5 日偵訊筆錄），於審理中證稱：從6
    月底開始，乙○○有請伊施用安非他命，他請伊時都要問被
    告；96年7 月2 日晚上在乙○○家時，乙○○有問被告說要
    不要拿安非他命請伊吃，被告說好，當天其他在場之人均有
    看到，乙○○當天請伊吃的安非他命在警察來之前就已經施
    用完畢云云（見原審97年12月17日審理筆錄）；另公訴人所
    舉證人乙○○於本案審理中證稱：丁○○在伊住處拿安非他
    命免費施用，就只有伊被判無償轉讓那次；伊提供安非他命
    給丁○○施用時問被告意見的，就只有96年7月3日被警察查
    獲一起出錢那次，那次是伊與被告、丙○○合資，於96年7
    月2日晚上在伊家當面向被告朋友買的，丁○○、戊○○沒
    有出錢，丁○○自己拿起安非他命施用時，好像有問伊的意
    見，可能是東西一起買的，伊有問過被告的意見，也有問過
    丙○○的意見，被告及丙○○都沒有表示意見云云（見原審
    98年2月12日審理筆錄）。揆諸前揭證人證述：(1)證人丁○○就被告同意無償提供安非他命予其施用之時間，於偵查中
    有稱係96年7、8月時，有稱係96年7月3日為警查獲前向被告
    購買毒品時云云，於審理中則稱係96年6月底開始及96年7月
    2日晚上云云，並未完全一致；又證人乙○○稱其免費提供
    丁○○施用毒品之時間，只有被法院判無償轉讓那次（即96
    年7月1日某時），復稱其同意讓丁○○免費施用毒品時有詢
    問被告及丙○○意見，就是96年7月3日被警察查獲一起出錢
    那次（即96年7月2日晚上與被告及丙○○合資），亦有矛盾
    ；(2)又依卷附原審96年度訴字第842號判決書，乙○○於96
    年7 月3日凌晨為警查獲後雖始終坦承確有無償轉讓安非他
    命予丁○○之犯行，上情亦為丁○○於該案中指證明確，惟
    其等均未提及乙○○轉讓安非他命前有先經被告同意；(3)再
    證人丁○○於審理中證稱96年7月2日晚上被告同意乙○○所
    詢意見時，其他在場人等均有看到，然證人丙○○於本案審
    理中則證稱：伊沒有看到云云（見原審98年2月12日審理筆
    錄）；(4)綜合上情，本件公訴人所舉證人丁○○、乙○○之
    證述，顯均有瑕疵而難採信。
３、再被告與丁○○於96年7 月3 日凌晨為警查獲時，雖分別扣
    得被告與丁○○所持有之安非他命，且其等經警採尿送驗均
    呈安非他命類藥物陽性反應，經檢察官聲請送觀察勒戒後為
    不起訴處分（被告施用毒品部分，臺灣士林地方法院檢察署
    96年度毒偵字第1424號）、或經原審判決施用第二級毒品罪
    確定（丁○○施用毒品部分，原審96年度易字第1576號），
    惟上情僅得認被告與丁○○於96年7月3日查獲時分別持有安
    非他命，及各有施用第二級毒品之事實，尚難以之認定被告
    有公訴人所指轉讓安非他命予丁○○之犯行。
４、綜上，本件公訴人所舉之證據，不足認被告有轉讓禁藥或第
    二級毒品安非他命予丁○○之犯罪，此外，本院復查無其他
    積極事證足資證明被告有公訴意旨所指此節犯行，原審判決
    因而為被告無罪之諭知，核無不合，經查原判決已就公訴人
    起訴之論據，均詳予調查，並已依據卷內證據資料，逐一指
    駁，併說明其證據之取捨及證據證明力判斷之心證理由，並
    無上訴意旨所指之不當及違法，上訴意旨並未提出若何補強
    證證以資證明被告有前揭被訴轉讓禁藥或第二級毒品部分之
    事實，仍就原審已詳加調查及判決理由已說明之事項，為單
    純之事實上爭執，亦不足以認為原判決有何不當或違法，而
    構成應予撤銷之具體事由，其此部分上訴為無理由，應予駁
    回。
據上論結，應依刑事訴訟法第368條，判決如主文。
本案經檢察官郭弘佑到庭執行職務。
中    華    民    國    98    年    9     月    30    日
                  刑事第二庭審判長法  官  洪光燦
                                  法  官  林恆吉
                                  法  官  宋明蒼
以上正本證明與原本無異。
如不服本判決，應於收受送達後十日內向本院提出上訴書狀，其
未敘述上訴之理由者並得於提起上訴後十日內向本院補提理由書
（均須按他造當事人之人數附繕本）。「切勿逕送上級法院」。
                                  書記官  鄒賢英
中    華    民    國    98    年    9     月    30    日
  附表：
   ┌─┬───┬─────┬─────────┬──────┬────┐
   │編│販賣對│販賣時間  │  販 賣 地 點     │ 販賣價格   │販賣次數│
   │號│象    │          │                  │（新臺幣）  │        │
   ├─┼───┼─────┼─────────┼──────┼────┤
   │1 │乙○○│96年3、4│臺北縣淡水鎮○○路│購買1公克， │1次     │
   │  │      │  月間某日│182巷17號4樓之陳連│價格為3000元│        │
   │  │      │          │傳住處            │            │        │
   │  │      ├─────┼─────────┼──────┼────┤
   │  │      │96年4月 │臺北縣淡水鎮○○路│購買1公克， │1次     │
   │  │      │  間      │131巷7弄3號6樓之被│價格為2500元│        │
   │  │      │          │告住處            │。          │        │
   ├─┼───┼─────┼─────────┼──────┼────┤
   │2 │乙○○│96年5、6月│乙○○上址住處樓下│購買1公克， │1次     │
   │  │、廖唯│間        │                  │價格為3000元│        │
   │  │滋合集│          │                  │。          │        │
   │  │資購買│          │                  │            │        │
   │  │      │          │                  │            │        │
   ├─┼───┼─────┼─────────┼──────┼────┤
   │3 │丁○○│96年7月3│乙○○上址住處。  │購買0.1至0.2│2至3次  │
   │  │      │日前某日。│                  │公克，每次價│        │
   │  │      │          │                  │格為1000元。│        │
   │  │      ├─────┼─────────┼──────┼────┤
   │  │      │96年7月2│同上              │購買0.2公克 │1次     │
   │  │      │日晚上某時│                  │，價格為1000│        │
   │  │      │。        │                  │元          │        │
   └─┴───┴─────┴─────────┴──────┴────┘


司法院資訊處製作；財團法人民間司法改革基金會備份。
